臺灣高等法院刑事判決
109年度上訴字第1592號
上  訴  人  
即  被  告  江衍明



選任辯護人  洪惠平律師(法扶律師)
上列上訴人因違反槍砲彈藥刀械管制條例等案件，不服臺灣桃園
地方法院106年度訴字第987號，中華民國109年2月17日第一審判
決（起訴案號：臺灣桃園地方檢察署106年度偵字第17645號、10
6年度毒偵字第4180號），提起上訴，本院判決如下：
    主  文
原判決關於持有第一級毒品純質淨重十公克以上罪、持有第二級
毒品罪純質淨重20公克以上罪及寄藏禁藥部分（即原判決附表一
編號一、二、三部分）撤銷。
江衍明犯持有第一級毒品純質淨重十公克以上罪，處有期徒刑壹
年參月。又犯持有第二級毒品純質淨重二十公克以上罪，處有期
徒刑伍月，如易科罰金，以新臺幣壹仟元折算壹日。另犯寄藏禁
藥罪，處有期徒刑貳年參月。 
其他上訴駁回。
江衍明上開撤銷部分與上訴駁回所處不得易科罰金之有期徒刑部
分，應執行有期徒刑肆年。
    犯罪事實
一、江衍明明知海洛因、甲基安非他命、大麻分別係毒品危害防
    制條例第2 條第2 項第1 款、第2 款所列管之第一級、第二
    級毒品，未經許可，不得無故持有、施用，其中甲基安非他
    命、大麻分別經行政院衛生福利部明令公告列為禁藥管理，
    不得寄藏，竟仍基於持有第一級毒品純質淨重10公克以上、
    持有第二級毒品純質淨重20公克以上、寄藏禁藥甲基安非他
    命、大麻之犯意，分別於：
　㈠民國106 年7 月1 日晚上9 時52分許為警查獲之日前1 個月
    之某日，在國道高速公路鶯歌交流道之某處，向真實姓名年
    籍不詳綽號「阿峰」之成年男子，以新臺幣（下同）120,00
    0 元之代價，購買如附表二編號1至3所示之純質淨重10公克
    以上第一級毒品海洛因共14包，並自斯時起無故持有迄遭警
    查獲為止。
　㈡於106 年7 月1 日晚上9 時52分許為警查獲前1 週之某日，
    在桃園市中壢區某遊藝場內，向真實姓名年籍不詳綽號「徐
    哥」之成年男子，以10,000元之代價，購買如附表二編號4
    至5之純質淨重20公克以上第二級毒品甲基安非他命共3 包
    ，並自斯時起無故持有迄遭警查獲為止。
　㈢於106 年7 月1 日晚上9 時52分許為警查獲前1 週之某日，
    受真實姓名年籍不詳綽號「阿偉」之成年男子委託，在桃園
    市○鎮區○○街00號00樓之A5之居所，代為保管附表二編號6所
    示之大麻共4 包、附表二編號7所示之甲基安非他命
    1 包。
二、江衍明明知可發射子彈具有殺傷力之改造槍枝及具有殺傷力
    之非制式子彈，分別係槍砲彈藥刀械管制條例所列管之槍砲
    、彈藥，非經中央主管機關許可，不得寄藏，竟基於非法寄
    藏可發射子彈具有殺傷力之改造槍枝及具殺傷力之非制式子
    彈之犯意，於上開為警查獲前約1 年至半年間某日，在桃園
    市○○區○○路某處之朋友租屋處，受真實姓名年籍不詳綽
    號「阿清」之人所託，保管綽號「阿清」之成年男子所交付
    之如附表二編號8之具有殺傷力之改造手槍1 枝（含彈匣1 
    個）、編號9所示之具殺傷力之非制式子彈10顆，而非法藏
    放之。
三、嗣員警於106 年7 月1 日晚間9 時52分許，因前往桃園市○
    ○區○○街00號00樓之00居所執行拘提時，江衍明於前揭事
    實欄一、二所示之犯罪尚未被有偵查權之機關或公務員發覺
    前，主動向警員坦承前揭犯罪事實而接受裁判，並帶同警方
    前往不知情之友人吳政治位於桃園市○○區○○街00號0 樓
    之0 住處，取出其置放在該處之槍枝、子彈，以此方式報繳
    上開槍、彈，警方並扣得如附表二所示之物，始查悉上情。
四、案經桃園市政府警察局平鎮分局移送臺灣桃園地方法院檢察
    署（現更名為臺灣桃園地方檢察署）檢察官偵查起訴。
    理  由
壹、證據能力部分
一、本院審理範圍
    上訴人即被告江衍明（下稱被告）就原審判決事實欄一之(
    四)持有第一級毒品海洛因、第二級毒品甲基安非他命及施
    用第一、二級毒品部分，則於本院審判程序中當庭撤回上訴
    ，有審判筆錄及撤回上訴聲請書（見本院卷第396頁、第401
    頁）在卷可稽。是以本院審理範圍僅為被告所犯持有第一級
    毒品純質淨重10公克以上罪、第二級毒品純質淨重20公克以
    上罪、寄藏禁藥罪及非法寄藏可發射子彈具殺傷力之改造槍
    枝罪及子彈部分（即原審判決事實欄一之㈠至㈢及事實欄二部
    分），合先敘明。
二、按被告以外之人於審判外之陳述，雖不符刑事訴訟法第159
    條之1 至第159 條之4 之規定，然經當事人於審判程序同意
    作為證據，法院審酌該言詞陳述或書面陳述作成時之情況，
    認為適當者，亦得為證據；當事人、代理人或辯護人於法院
    調查證據時，知有刑事訴訟法第159 條第1 項不得為證據之
    情形，而未於言詞辯論終結前聲明異議者，視為有前項之同
    意，刑事訴訟法第159 條之5 定有明文。經查，本判決以下
    所引用被告以外之人於審判外之言詞或書面陳述，雖屬傳聞
    證據，惟據被告及其辯護人於本院準備程序表示對證據能力
    沒有意見（見本院卷第184頁至190頁），且迄至言詞辯論終
    結前，被告及其辯護人及檢察官均未聲明異議，本院審酌上
    開證據資料製作時之情況，尚無違法不當及證明力明顯過低
    之瑕疵，亦認為以之作為證據應屬適當，揆諸前開規定，依
    刑事訴訟法第159 條之5 規定，認均有證據能力。又本判決
    所引卷內之非供述證據，與本案待證事實具有關聯性，且無
    證據證明係公務員違背法定程序所取得，依刑事訴訟法第15
    8 條之4 規定反面解釋，應具證據能力，先予敘明。
貳、本院認定犯罪事實之證據及理由
一、上揭犯罪事實，業據被告於警詢、偵查、原審、本院準備程
    序及審理中均坦承不諱（見106 年度偵字第17645 號卷，下
    稱偵卷第19至22頁反面、第141至142 頁、第182 至183 頁
    、第209 至210 頁、第213頁：原審卷一第49至52頁；原審
    卷二第22頁反面、第39頁反面、第53頁反面及本院卷178至1
    84頁、第218至224頁），核與證人吳政治、古國華於警詢中
    證述相符（見偵卷第31頁至第33頁、第40頁至第41頁），並
    有桃園市政府警察局平鎮分局搜索、扣押筆錄、扣押物品目
    錄表、扣押物品清單各3 份、內政部警政署刑事警察局106 
    年7 月26日刑鑑字第1060066540號鑑定書、法務部調查局濫
    用藥物實驗室106 年8 月28日調科壹字第10623020300 號鑑
    定書、106 年8 月28日調科壹字第10623020310 號鑑定書、
    106 年8 月28日調科壹字第10623020320 號鑑定書、內政部
    警政署刑事警察局106 年8 月3 日刑鑑字第1060065273號鑑
    定書、桃園市○鎮區○○街00號00樓之00居所平面圖、桃園市
    政府警察局平鎮分局107 年5 月30日平警分刑字第10700137
    70號函暨員警職務報告、107 年11月7 日平警分刑字第1070
    032155號函暨員警職務報告、108 年9 月25日平警分刑字第
    1080028059號函、內政部警政署刑事警察局107 年6 月6 日
    刑鑑字第1070052760號函、108 年4 月19日刑鑑字第108001
    9336號函、桃園市政府警察局平鎮分局108 年9 月23日平警
    分刑字第1080028003號函暨員警職務報告各1 份、刑案現場
    照片71張、內政部警政署刑事警察局109 年9 月24日刑鑑字
    第1090095591 號函及所附資料影本、中央警察大學109 年1
    1月18日校鑑科字第1090011000號函及所附鑑定書附卷可稽
    （見毒偵字4180卷第25至35頁、第40至42頁、偵卷第71至76
    頁、第79至81頁、第84至86頁、第102至124 頁、第176 頁
    、第188至第191頁、第195至200 頁、第205至206 頁；原審
    卷二第3至4 頁、第7頁、第30至32頁及本院卷第323至328 
    頁、第333至356頁），且有扣案之如附表二所示之物可證，
    足認被告之任意性自白與事實相符，應可採信。
二、綜上所述，本案事證明確，被告之犯行，均堪以認定，應依
    法論科。
三、論罪科刑
  ㈠按寄藏與持有，均係將物置於自己實力支配之下，僅寄藏必
    先有他人之持有行為，而後始為之受「寄」代「藏」而已。
    再寄藏之受人委託代為保管，其保管之本身，亦屬持有，且
    此之持有係受寄之當然結果，故僅就寄藏行為為包括之評價
    ，不應另就持有行為予以論罪。又寄藏與持有之界定，應以
    實力支配係為他人或為自己而占有管領為判別準據。犯罪事
    實欄一（三）部分所示甲基安非他命及大麻係「阿偉」之成
    年男子向其借錢之擔保物，還錢後會來取回等情，業據被告
    於本院審理自承在卷（見本院卷第221頁），顯非係被告為
    自己而持有或金錢支付而取得所有，自屬寄藏行為無誤，被
    告之辯護人主張係買賣而取得，不構成寄藏云云，顯屬無據
    。   
　㈡查甲基安非他命、大麻係毒品危害防制條例第2 條第2 項第2
     款之第二級毒品，而甲基安非他命成分屬安非他命類藥品
    ，業經行政院衛生署（現更名為衛生福利部）75年7 月11日
    以衛署藥字第597627號公告，為有效管理安非他命類藥品與
    其衍生物之冊類及其製劑，重申公告禁止使用；大麻亦係藥
    事法第11條所公告之第二級管制藥品，而為維護國民健康，
    行政院衛生署於60年10月2日並以衛署藥字第04795號令公告
    「大麻煙」為毒害藥品，均屬藥事法第22條第1 項第1 款所
    規定之「禁藥」（即藥事法第22條第1 款所稱之『經中央衛
    生主管機關明令公告禁止製造、調劑、輸入、輸出、販賣或
    陳列之毒害藥品』），均不得非法持有或為他人寄藏。是如
    寄藏甲基安非他命及大麻純質淨重20公克以上，除成立毒品
    危害防制條例第11條第4 項持有第二級毒品罪外，亦構成藥
    事法第83條第1 項之寄藏禁藥罪，此屬同一犯罪行為同時有
    2 種法律處罰之法條競合情形，應依「重法優於輕法」、「
    後法優於前法」等法理擇一處斷；而藥事法第83條第1 項之
    法定刑為7 年以下有期徒刑，得併科5,000 萬元以下罰金，
    較之毒品危害防制條例第11條第4 項之法定刑6 月以上5 年
    以下有期徒刑，得併科70萬元以下罰金為重，且藥事法第83
    條第1 項係於104 年12月2 日修正公布施行，同年月4 日生
    效，為毒品危害防制條例之後法，因藥事法第83條第1 項為
    後法，且為重法，二者有法條競合關係，應優先適用藥事法
    處罰。。
　㈢是核被告就上揭犯罪事實欄一、（一）所為，係犯毒品危害
    防制條例第11條第3 項之持有第一級毒品純質淨重10公克以
    上罪；就上揭事實欄一、（二）所為，係犯同條例第11條第
    4 項之持有第二級毒品純質淨重20公克以上罪；就上揭事實
    欄一、（三）所為，係犯藥事法第83條第1 項之寄藏禁藥罪
    。被告同時寄藏甲基安非他命及大麻二種禁藥，為同種想像
    競合犯，應依刑法第55條規定，論以一寄藏禁藥罪。公訴意
    旨認被告上揭事實欄一、（三）所為係犯毒品危害防制條例
    第11條第4 項之持有第二級毒品純質淨重20公克以上罪，依
    上開說明，尚有未合，惟因起訴之基本社會事實同一，本院
    經依刑事訴訟法第95條第1 項第1 款規定，告以變更起訴法
    條之旨（本院卷第209頁），已保障被告之辯護權益，爰依
    法變更起訴法條。
  ㈣被告就上揭犯罪事實欄一、（一）、（二）、（三）部分犯
    行，在時、地分向「阿峰」、「徐哥」、「阿偉」付費或為
    他人保管分別持有海洛因、甲基安非他命或寄藏甲基安非他
    命及大麻，犯意各別，行為互殊，自難認僅論以一持有第一
    級毒品及第二級毒品罪，被告之辯護人主張被告犯罪事實欄
    一之行為僅成立持有第一級毒品及第二級毒品罪各一罪云云
    ，自屬無據。
  ㈤就上揭犯罪事實欄二犯行部分
  ⒈按行為後法律有變更者，適用行為時之法律。但行為後之法
    律有利於行為人者，適用最有利於行為人之法律，刑法第2
    條第1項定有明文。本件被告行為後，槍砲彈藥刀械管制條
    例第7條、第8條於109年6月10日修正公布，於同年月12日施
    行。修正前第7條原規定：「（第1項）未經許可，製造、販
    賣或運輸火砲、肩射武器、機關槍、衝鋒槍、卡柄槍、自動
    步槍、普通步槍、馬槍、手槍或各類砲彈、炸彈、爆裂物者
    ，處無期徒刑或七年以上有期徒刑，併科新臺幣三千萬元以
    下罰金。（第4項）未經許可，持有、寄藏或意圖販賣而陳
    列第一項所列槍砲、彈藥者，處五年以上有期徒刑，併科新
    臺幣一千萬元以下罰金。」；第8條原規定：「（第1項）未
    經許可，製造、販賣或運輸鋼筆槍、瓦斯槍、麻醉槍、獵槍
    、空氣槍或第四條第一項第一款所定其他可發射金屬或子彈
    具有殺傷力之各式槍砲者，處無期徒刑或五年以上有期徒刑
    ，併科新臺幣一千萬元以下罰金。（第4項）未經許可，持
    有、寄藏或意圖販賣而陳列第一項所列槍枝者，處三年以上
    十年以下有期徒刑，併科新臺幣七百萬元以下罰金。」修正
    後第7條則規定：「（第1項）未經許可，製造、販賣或運輸
    『制式或非制式』火砲、肩射武器、機關槍、衝鋒槍、卡柄槍
    、自動步槍、普通步槍、馬槍、手槍或各類砲彈、炸彈、爆
    裂物者，處無期徒刑或七年以上有期徒刑，併科新臺幣三千
    萬元以下罰金。（第4項）未經許可，持有、寄藏或意圖販
    賣而陳列第一項所列槍砲、彈藥者，處五年以上有期徒刑，
    併科新臺幣一千萬元以下罰金。」；第8條則規定：「（第1
    項）未經許可，製造、販賣或運輸『制式或非制式』鋼筆槍、
    瓦斯槍、麻醉槍、獵槍、空氣槍或第四條第一項第一款所定
    其他可發射金屬或子彈具有殺傷力之各式槍砲者，處無期徒
    刑或五年以上有期徒刑，併科新臺幣一千萬元以下罰金。（
    第4項）未經許可，持有、寄藏或意圖販賣而陳列第一項所
    列槍砲者，處三年以上十年以下有期徒刑，併科新臺幣七百
    萬元以下罰金。」依本次修法草案總說明意旨可知，其主要
    立法目的在於有效遏止持「非制式槍砲」進行犯罪情形，認
    「非制式槍砲」與「制式槍砲」之罪責有一致之必要，故於
    第4條、第7條至第9條增加「制式或非制式」之構成要件，
    亦即不分制式或非制式，凡屬第7條所列各類槍枝型式之槍
    枝，有殺傷力者，概依第7條規定處罰。是「未經許可持有
    可發射子彈具殺傷力之改造（非制式）手槍」犯行，經比較
    新舊法後，修正後應改依第7條第4項規定處罰，其刑罰較修
    正前規定（即原第8條第4項）為重，並無較有利於被告之情
    形，依刑法第2條第1項前段之規定，應適用被告行為時即修
    正前槍砲彈藥刀械管制條例第8條第4項之規定。
　⒉按寄藏與持有，均係將物置於自己實力支配之下，僅寄藏必
    先有他人之持有行為，而後始為之受寄代藏而已，故寄藏之
    受人委託代為保管，其保管之本身，亦屬持有，不過，此之
    持有係受寄之當然結果；槍砲彈藥刀械管制條例將「持有」
    與「寄藏」為分別之處罰規定，則單純之「持有」，固不包
    括「寄藏」，但「寄藏」之受人委託代為保管，其保管之本
    身所為之「持有」，既係「寄藏」之當然結果，法律上自宜
    僅就「寄藏」行為為包括之評價，不應另就「持有」予以論
    罪。查被告受綽號「阿清」之成年男子委託代為保管如附表
    二編號8所示之改造槍枝及如附表二編號9所示之非制式子彈
    ，已該當「寄藏」之構成要件，揆諸上開說明，「持有」為
    「寄藏」之當然結果，不另論罪。
  ⒊核被告所為，係犯修正前槍砲彈藥刀械管制條例第8 條第4 
    項之非法寄藏可發射子彈具有殺傷力之改造槍枝罪、槍砲彈
    藥刀械管制條例第12條第4 項之非法寄藏子彈罪。又被告自
    106 年7 月1 日為警查獲前之1 年至半年間某日起寄藏如附
    表二編號8、9所示之槍枝、子彈後，迄至106 年7 月1 日為
    警查獲為止，其寄藏上開槍枝、子彈，均屬行為之繼續，應
    至寄藏行為終了時，各論以一罪。又非法寄藏槍砲彈藥刀械
    等違禁物，所侵害者為社會法益，如所寄藏客體之種類相同
    （如同為手槍，或同為子彈者），縱令同種類之客體有數個
    （如數枝手槍、數顆子彈），仍為單純一罪，不發生想像競
    合犯之問題；若同時寄藏二不相同種類之客體（如同時持有
    手槍及子彈），則為一行為觸犯數罪名之想像競合犯。是被
    告同時寄藏如附表二編號9所示之具殺傷力之非制式子彈10
    顆，因所持有客體之種類相同，屬單純一罪。被告以一行為
    同時寄藏上開改造槍枝1 枝、子彈10顆，同時觸犯上開2 罪
    名，為想像競合犯，依刑法第55條規定，應從一重論以非法
    寄藏可發射子彈具有殺傷力之改造槍枝罪處斷。
  ㈥被告所犯上揭事實欄一、二所示之4 罪間，犯意各別、行為
    互殊，應予分論併罰。
  ㈦刑之加重、減輕事由
  ⒈加重部分
    被告前於①96年間因施用毒品等案件，經原審法院以96年度
    訴字第742 號判決分別判處有期徒刑9 月、7 月，應執有期
    徒刑1 年1 月確定，嗣經原審法院以96年度聲減字第7136號
    裁定分別減刑為4 月15日、3 月15日，應執行有期徒刑6 月
    15日確定；②96年間因施用毒品等案件，經原審法院以96年
    度審訴字第400 號判決分別判處有期徒刑8 月（減為4 月，
    共2 罪）、6 月（減為3 月，共2 罪），應執行有期徒刑1 
    年確定；③96年間因贓物案件，經原審法院以96年度壢簡字
    第1906號判決判處拘役50日（減為25日）確定；④96年間因
    妨害公務案件，經原審法院以96年度審易字第615 號判決判
    處有期徒刑6 月15日確定；⑤96年間因施用毒品等案件，經
    原審法院以96年度審訴字第833 號判決分別判處有期徒刑8 
    月、罰金新臺幣5,000 元確定；⑥96年間因施用毒品等案件
    ，經原審法院以96年度審訴字第1478號判決分別判處有期徒
    刑10月、8 月、10月、8 月，應執行有期徒刑2 年10月確定
    ；⑦96年間因施用毒品等案件，經原審法院以96年度審訴字
    第1204號判決分別判處有期徒刑9月15日、7 月15日，應執
    行有期徒刑1 年4 月確定；⑧96年間因施用毒品等案件，經
    原審法院以97年度審訴字第86號判決分別判處有期徒刑11月
    、8 月，應執行有期徒刑1 年2 月確定，上開⑥案中之有期
    徒刑10月、8 月及①②④⑤各罪刑，嗣經原審法院以97年度聲字
    第2121號裁定，定其應執行刑為有期徒刑4 年確定（下稱應
    執行刑A ，刑期起算期間為97年6 月22日至101 年5 月4 日
    ）；上開⑥案中之有期徒刑10月、8月及⑦⑧各罪刑，嗣經本院
    以97年度聲字第2120號裁定，定其應執行刑為有期徒刑3 年
    9 月確定（下稱應執行刑B ，刑期起算期間為101 年5 月5 
    日至105 年2 月4 日）；⑨97年間因施用毒品等案件，經原
    審法院以97年度審訴字第2825號判決分別判處有期徒刑1 年
    、9 月，應執行有期徒刑1 年4 月確定（下稱應執行刑C ，
    刑期起算期間為105 年2 月5 日至106年6 月4 日），並與
    應執行刑A 、B 入監接續執行後，嗣於104 年5 月26日假釋
    出監，然於假釋期間更犯他罪，故假釋遭撤銷，應執行刑B 
    部分尚餘殘刑1 年9 月12日，此有臺灣高等法院被告前案紀
    錄表在卷可稽；而因應執行刑B 在定執行刑之際，各宣告刑
    均無一執行完畢，故刑之是否執畢仍應視執行刑是否執畢為
    準，則既應執行刑B 尚有殘刑未執畢，應認應執行刑B 尚未
    執畢，僅能認應執行刑A 部分已於101 年5 月4 日執畢。從
    而，被告所犯本案寄藏槍、彈犯行之時間為106 年7 月1 日
    前之1 年至半年左右，雖在應執行刑A 執畢之5 年內，然被
    告前揭案件所犯為施用毒品及妨害公務，與構成累犯之寄藏
    槍、彈罪，由犯罪情節、不法內涵及被告所涉惡性等節觀之
    ，均屬有別，其就此部分犯行，尚難認有何刑法第47條第1 
    項立法意旨所稱之特別惡性之情節，本院審酌上情，認就此
    犯行部分，不予加重其之最低本刑，較為妥適。至被告就上
    揭事實欄一所示之各罪，並非於應執行刑 A 執行完畢後5 
    年以內故意再犯，非累犯，公訴意旨認此部分應構成累犯，
    顯屬有誤，附此說明。
  ⒉減輕部分
 （1）就上揭事實欄一犯行部分：
      按刑法第62條所謂發覺，雖不以有偵查犯罪權之機關或人
      員確知其人犯罪無誤為必要，惟仍須有確切之根據得為合
      理之可疑，而對犯罪行為人發生嫌疑時，始得謂為已發覺
      。經查，被告於106 年7 月1 日晚間9 時52分許，因另案
      遭員警執行拘提時，員警尚無何確切之根據認被告有上開
      事實欄一所示之犯行，被告於員警尚未發覺有上開事實欄
      一所示之犯行前，即在遭員警搜身前主動向員警坦承上開
      各次犯行，有桃園市政府警察局平鎮分局107 年5 月30日
      平警分刑字第1070013770號函暨員警職務報告、107 年11
      月7 日平警分刑字第1070032155號函暨員警職務報告、10
      8 年9 月23日平警分刑字第1080028003號函暨員警職務報
      告各1 份附卷可考（見原審卷一第60至61頁反面：原審卷
      二第3至4 頁、第31至32頁），是被告係對於未發覺之犯
      罪為自首而受裁判，符合自首之要件，爰依刑法第62條前
      段之規定，均減輕其刑。
 （2）就上揭事實欄二犯行部分：
      按槍砲彈藥刀械管制條例第18條第1 項前段有對於犯本條
      例之罪自首，並報繳其持有之全部槍砲、彈藥、刀械者，
      減輕或免除其刑，為刑法第62條之特別規定。查，被告在
      警方尚未發覺前，主動向員警自首寄藏槍、彈，並報繳予
      警方查扣，業據被告於警詢時供承明確（見偵卷第22頁）
      ，並有桃園市政府警察局平鎮分局107 年5 月30日平警分
      刑字第1070013770號函暨員警職務報告在卷可參（見原審
      訴字卷一第60至61頁反面），是被告之行為符合槍砲彈藥
      刀械管制條例第18條第1 項前段之規定，應依該規定予以
      減輕其刑。
參、原判決關於持有第一級毒品純質淨重十公克以上罪、持有第
    二級毒品罪純質淨重20公克以上罪及寄藏禁藥部分（即原判
    決附表一編號1至3 部分）撤銷之理由
一、關於持有第一級毒品純質淨重十公克以上罪、持有第二級毒
    品罪純質淨重20公克以上罪部分（即原判決附表一編號1至2
    部分）
　  原審就犯罪事實一(一)、（二）關於被告逾量持有第一級毒
    品海洛因及第二級毒品甲基安非他命部分，認事證明確，對
    被告論罪科刑，固非無見，惟查：
　⒈刑法上所謂吸收犯，係指一罪所規定之構成要件，為他罪構
    成要件所包括，因而發生吸收關係者而言。如基於單純持有
    之犯意，持有毒品後，進而施用該毒品，其持有之低度行為
    ，當然為高度之施用行為所吸收，不另論以持有毒品罪，固
    無置疑；惟一定數量的毒品並非不可分，持有毒品之行為人
    若僅取部分毒品加以施用，所餘而繼績持有之毒品既非供該
    次施用毒品所用，仍難為該次施用之構成要件所包括，當不
    生吸收犯之問題。換言之，施用毒品行為所得吸收者，應僅
    以行為人供該次施用所持有之毒品為限，而非任意擴張至所
    持有之其餘毒品。
　⒉本件被告雖係為供己施用分別向「阿峰」、「徐哥」，以120
    ,000 元、10000元之代價購入而持有附表二編號1-3之海洛
    因和編號4-5甲基安非他命，然檢察官既未起訴被告上開持
    有毒品後有施用之行為，且其持有行為之不法內涵與施用毒
    品行為並無階段貫通之附隨關係，自應本諸行為不法之內涵
    作判斷，原判決誤認被告就上揭事實欄一、（一）、（二）
    部分逾量持有第一級毒品海洛因及第二級毒品甲基安非他命
    部分犯行，與施用海洛因、甲基安非他命兩者間有高度吸收
    低度行為之關係，不另論罪，容有違誤。被告上訴徒以自首
    、犯後態度良好等事由，暨空言謂本案持有毒品罪數認定有
    誤等情，請求從輕量刑，固無理由，惟原判決關於此部分既
    有可議之處，即屬無可維持，應由本院撤銷改判。
二、原審就犯罪事實一(三)關於被告寄藏禁藥部分（即原判決附
    表一編號3部分）
　　原判決就被告所犯寄藏禁藥部分事證明確，予以論罪科刑，
    固非無見，惟按藥事法第83條第1 項寄藏禁藥罪之法定刑為
    7 年以下有期徒刑，得併科新臺幣5 千萬元以下罰金，原審
    就被告此部分所犯依刑法第62條前段、第66條前段規定，得
    減輕其刑至二分之一，被告可得宣告刑之範圍為1 月以上6 
    年11月以下，如均減輕二分之一時，其刑度為有期徒刑3年6
    月以下1 月以上，原審就被告所犯寄藏禁藥部分判處有期徒
    刑4年，顯高於上開刑度，復參考司法院毒品案件量刑資訊
    系統，本件被告除持有毒品數量應為加重因子，然其行為態
    樣僅為他人保管毒品，客觀上並未使毒害蔓延，與轉讓或販
    賣行為不同，主觀上亦非為賺取暴利，被告並無其他應加重
    事由，另就與本案行為態樣相近，依司法院毒品案件量刑資
    訊系統查詢結果平均量刑刑度為9個月，最高刑度為2年，原
    審量刑亦屬過重，且未說明量刑原因，被告上訴指摘原審此
    部分量刑過重為有理由，應由本院予以撤銷改判。
三、爰以行為人之責任為基礎，爰審酌被告曾有多次犯罪紀錄，
    已如前述，素行非佳，猶不知警惕，仍漠視法令禁制，任意
    持有逾量第一級毒品海洛因及第二級毒品甲基安非他命及寄
    藏數量甚鉅之第二級毒品甲基安非他命及大麻等毒品，所為
    均應予非難，惟念其犯罪後坦認犯行，態度尚無不佳，及其
    犯罪動機僅為己施用或為他人保管、查獲過程係被告主動帶
    警察去第三人居所起出扣案毒品、亦主動供出持有毒品之經
    過、智識程度僅國中畢業及持有毒品之時間長短等一切情狀
    ，量處如主文第二項所示之刑，並持有第二級毒品純質淨重
    二十公克以上罪部分，諭知如易科罰金之折算標準。
四、沒收部分
　㈠扣案如附表二編號1至5經送驗後，各自分別確含有甲基安非
    他命、海洛因成分，有如附表二編號1至5「出處欄」所示之
    內政部警政署刑事警察局鑑定書、法務部調查局濫用藥物實
    驗室鑑定書可參，是上開毒品即應依毒品危害防制條例第18
    條第1 項前段之規定，均沒收銷燬之；又盛裝前開毒品之包
    裝袋，各因沾附有該盛裝之毒品而難以完全析離，自應整體
    視為查獲之毒品，併均依毒品危害防制條例第18條第1 項前
    段規定宣告沒收銷燬。至因鑑驗用罄之毒品部分，既已滅失
    ，無庸另為沒收銷燬之諭知。
  ㈡扣案如附表二編號6至7所示之禁藥，經送驗後，各自分別確
    含有甲基安非他命、大麻成分，有如附表二編號6至7「出處
    欄」所示之內政部警政署刑事警察局鑑定書、法務部調查局
    濫用藥物實驗室鑑定書可參，而被告寄藏上開禁藥之犯行既
    已依藥事法第83條第1 項之規定對被告論處罪刑，即無從割
    裂適用毒品危害防制條例第18條第1 項前段規定，就扣案之
    甲基安非他命及大麻諭知沒收銷燬，惟上開禁藥，為違禁物
    ，不問是否屬被告所有，仍應均依刑法第38條第1 項規定宣
    告沒收，又盛裝前開禁藥之包裝袋，各因沾附有該盛裝之禁
    藥而難以完全析離，自應整體視為查獲之禁藥，一併予以沒
    收。至因鑑驗用罄之禁藥部分，既已滅失，無庸另為沒收銷
    燬之諭知。
  ㈢至於其他扣案與本案各犯行無關，公訴人未能舉證證明上開
    物品與被告所犯前揭各罪有何關聯性，亦無證據證明係屬違
    禁物，爰均不另為沒收之諭知，附此敘明。
肆、原判決關於非法寄藏可發射子彈具有殺傷力之改造槍枝罪部
    分駁回上訴之理由
一、原判決關於非法寄藏可發射子彈具有殺傷力之改造槍枝罪部
    分　　
　　本院審理結果，認原審就非法寄藏可發射子彈具有殺傷力之
    改造槍枝部分，事證明確，並爰審酌被告前有多次施用毒品
    案件前科，素行並非良好，仍不思悔改，無視法令之禁制，
    受綽號「阿清」之成年男子之託，非法藏放如附表二編號8
    至9所示之槍彈，對社會治安形成莫大風險，亦對大眾之生
    命、身體安全構成潛在威脅，本不宜輕縱之；惟念其犯後坦
    承犯行，犯後態度尚可，兼衡其持有槍彈之期間、數量、犯
    罪之動機、手段、情節、國中畢業之教育程度、自述家庭經
    濟狀況小康等一切情狀，量處有期徒刑2年，併科罰金新臺
    幣伍萬元，罰金如易服勞役並諭知以新臺幣1000元折算壹日
    之折算標準。復說明扣案之上開具殺傷力改造手槍1 枝（含
    彈匣1 個，槍枝管制編號：0000000000），係違禁物，依刑
    法第38條第1 項規定，宣告沒收之；至於其中扣案之具殺傷
    力非制式子彈10 顆，因鑑定時試射後，已不具子彈形式，
    故不予宣告沒收。核其認事用法及量刑、沒收，均為妥適。
    至原審就本案被告所為犯行雖未及審酌槍砲彈藥刀械管制條
    例第8 條之修正，惟據前述，原審依修正前槍砲彈藥刀械管
    制條例第8 條第4 項規定予以論罪科刑，因結果並無不同，
    對判決不生影響，原判決適用行為時法論科，而未比較適用
    ，並不構成撤銷之原因，故原判決雖未及比較新舊法，惟適
    用法律並無違誤，併予說明。
二、被告及其辯護人上訴主張量刑過重云云。本件原審已參酌刑
    法第57條各款所列情狀，審酌被告之犯罪情節、所生危害、
    犯後態度、生活狀況等，經核並無逾越職權、違反比例原則
    等不當或違法之處，自難遽指為違法。被告上訴請求從輕  
    量刑，即無可採。被告就此部分上訴為無理由，應予駁回。
伍、定應執行刑部分
    原判決撤銷部分（即持有第一級毒品純質淨重十公克以上罪
    及寄藏禁藥部分）與上訴駁回部分（即非法寄藏可發射子彈
    具有殺傷力之改造槍枝罪部分），宣告有期徒刑部分，均非
    有期徒刑6月以下，不合刑法第41條第1項得易科罰金之規定
    ，考量定應執行刑之制度乃在緩和多數有期徒刑合併執行所
    造成之苛酷外，更避免責任非難之重複，尤重在矯治犯罪行
    為人、提升其規範意識，及回復社會對於法律規範之信賴，
    是就應併合處罰之複數有期徒刑採行加重單一刑主義，以期
    責罰相當。具體而言，若所犯數罪雖屬相同之犯罪類型，但
    所侵犯者為具有不可替代性、不可回復性之個人法益，其責
    任非難重複之程度較低，則可酌定較高之應執行刑。爰衡酌
    被告所犯持有第一級毒品純質淨重十公克以上罪及寄藏禁藥
    部分，均為毒品類型犯罪，對公眾健康法益產生侵害之危險
    ，非法寄藏可發射子彈具有殺傷力之改造槍枝罪則係對於人
    身安全、社會治安具有相當之危險等情，經審酌上揭責任非
    難重複之程度，及被告所犯數罪為整體之非難評價後，定其
    應執行之刑如主文第四項所示。至於非法寄藏可發射子彈具
    有殺傷力之改造槍枝罪雖有併科罰金之刑，然上開其餘宣告
    刑部分並無罰金刑，自無定其應執行刑之餘地，附此說明。
據上論斷，應依刑事訴訟法369條第1項前段、第364條、第368條
、第299條第1項前段、第300條，刑法第2條第1項、第11條、第4
1條第1項前段、第62條前段、第55條、第51條第5款、第38條第1
項，藥事法第83條第1 項，毒品危害防制條例第11條第3項、第4
項、第18條第1 項前段，判決如主文。
本案經檢察官黃瑞盛起訴，檢察官柯怡如到庭執行職務。
中　　華　　民　　國　　110 　年　　1 　　月　　13　　日
                  刑事第十二庭  審判長法  官  陳如玲
　　　　　　　　　                    法  官  郭惠玲
　　　　　　　　　                    法  官  廖建瑜
以上正本證明與原本無異。
如不服本判決，應於收受送達後20日內向本院提出上訴書狀，其
未敘述上訴之理由者並得於提起上訴後20日內向本院補提理由書
（均須按他造當事人之人數附繕本）「切勿逕送上級法院」。
                                      書記官  邵佩均
中　　華　　民　　國　　110 　年　　1 　　月　　13　　日
附錄：本案論罪科刑法條全文　　　　　　　　　
毒品危害防制條例第11條第3、4項
持有第一級毒品純質淨重十公克以上者，處1年以上7年以下有期
徒刑，得併科新臺幣1百萬元以下罰金。
持有第二級毒品純質淨重二十公克以上者，處6月以上5年以下有
期徒刑，得併科新臺幣70萬元以下罰金。

藥事法第83條第1項
明知為偽藥或禁藥，而販賣、供應、調劑、運送、寄藏、牙保、
轉讓或意圖販賣而陳列者，處7年以下有期徒刑，得併科新臺幣5
千萬元以下罰金。

修正前槍砲彈藥刀械管制條例第8條第4項
未經許可，持有、寄藏或意圖販賣而陳列第一項所列槍枝者，處
三年以上十年以下有期徒刑，併科新臺幣七百萬元以下罰金。

槍砲彈藥刀械管制條例第12條第4項
未經許可，持有、寄藏或意圖販賣而陳列子彈者，處5年以下有
期徒刑，併科新台幣300萬元以下罰金。

附表一
 編號    犯罪事實            原審主文   一 如上揭事實欄一、（一）所示 江衍明犯持有第一級毒品純質淨重10公克以上罪，處有期徒刑貳年。   二 如上揭事實欄一、（二）所示 江衍明犯持有第二級毒品純質淨重20公克以上罪，處有期徒刑陸月，如易科罰金，以新臺幣壹仟元折算壹日。   三 如上揭事實欄一、（三）所示 江衍明犯寄藏禁藥罪，處有期徒刑肆年。   四 如上揭事實欄一、（四）所示 江衍明犯持有第一級毒品純質淨重10公克以上罪，處有期徒刑參年。   五 如上揭事實欄二所示 江衍明犯非法寄藏可發射子彈具殺傷力之改造槍枝罪，處有期徒刑貳年，併科罰金新臺幣伍萬元，罰金如易服勞役，以新臺幣壹仟元折算壹日。 
　　　　　　　　　　　　　
附表二

編號 扣案物名稱及數量           說明    出處 一 粉末1包（含與該毒品難以完全析離之包裝袋1個） 經檢驗含第一級毒品海洛因成分，淨重56.20 公克（驗餘淨重56.17 公克，空包裝重2.19公克），純度72.39 ％，純質淨重40.68 公克（即原判決附表二編號8）均沒收銷燬。至因鑑驗用罄部分無庸宣告沒收銷燬。 1.桃園市○○○○鎮○○○○○○○○○○號15（偵卷第74頁） 2.扣案地點：桃園市○鎮區○○街00號14樓之A5居所之房間第二房間內 3.法務部調查局濫用藥物實驗室106 年8 月28日調科壹字第10623020320 號鑑定書（偵卷第200 頁） 二 碎塊狀1包（含與該毒品難以完全析離之包裝袋1個） 經檢驗含第一級毒品海洛因成分，淨重0.72公克（驗餘淨重0.72公克，空包裝重0.20公克）（即原判決附表二編號14）均沒收銷燬。至因鑑驗用罄部分無庸宣告沒收銷燬。 1.桃園市○○○○鎮○○○○○○○○○○號2 （偵卷第73頁） 2.扣案地點：桃園市○鎮區○○街00號14樓之A5居所之客廳桌上 三 粉末8包（含與該毒品難以完全析離之包裝袋8個） 經檢驗含第一級毒品海洛因成分，合計淨重1.95公克（驗餘淨重1.94公克，空包裝總重2.00公克），純度34.11 ％，純質淨重0.67公克（即原判決附表二編號18）均沒收銷燬。至因鑑驗用罄部分無庸宣告沒收銷燬。 1.桃園市○○○○鎮○○○○○○○○○○號30（偵卷第76頁） 2.扣案地點：桃園市○鎮區○○街00號14樓之A5居所之客廳圓桌白色盒子內 3.法務部調查局濫用藥物實驗室106 年8 月28日調科壹字第10623020320 號鑑定書（偵卷第200頁）  粉末4包（含與該毒品難以完全析離之包裝袋4個） 經檢驗含第一級毒品海洛因成分，合計淨重3.67公克（驗餘淨重3.65公克，空包裝總重1.00公克），純度81.61 ％，純質淨重3.00公克（即原判決附表二編號18）均沒收銷燬。至因鑑驗用罄部分無庸宣告沒收銷燬。。  四 白色晶體1包（含與該毒品難以完全析離之包裝袋1個） 經檢驗呈第二級毒品甲基安非他命陽性反應。驗前含袋毛重37.11 公克、驗前淨重36.34 公克，鑑驗取用0.09公克，純度約97％，驗前總純質淨重約35.24公克（即原判決附表二編號7）均沒收銷燬。至因鑑驗用罄部分無庸宣告沒收銷燬。。      1.桃園市○○○○鎮○○○○○○○○○○號14( 偵卷第74頁) 2.扣案地點：桃園市○鎮區○○街00號14樓之A5居所外之被告身上 3.內政部警政署刑事警察局106 年8 月3 日刑鑑字第1060065273號鑑定書（偵卷第205 頁反面）　 　 五 白色晶體2包（含與該毒品難以完全析離之包裝袋2個） 經檢驗呈第二級毒品甲基安非他命陽性反應。驗前含袋總毛重33.63 公克、驗前總淨重32.57 公克，鑑驗取用0.10公克，純度約96％，驗前總純質淨重約31.26 公克（即原判決附表二編號17）均沒收銷燬。至因鑑驗用罄部分無庸宣告沒收銷燬。 1.桃園市○○○○鎮○○○○○○○○○○號29（偵卷第75頁） 2.扣案地點：桃園市○鎮區○○街00號14樓之A5居所之客廳圓桌白色盒子內 3.內政部警政署刑事警察局106 年8 月3 日刑鑑字第1060065273號鑑定書（偵卷第205 頁反面至第206頁） 六 煙草3包（含與該毒品難以完全析離之包裝袋3個） 經檢驗含第二級毒品大麻成分，合計淨重75.71 公克（驗餘淨重75.62 公克，空包裝總重3.21公克）（即原判決附表二編號4），均沒收。至因鑑驗用罄之大麻部分無庸宣告沒收。 1.桃園市○○○○鎮○○○○○○○○○○號8、31（偵卷第73、76頁） 2.扣案地點：桃園市○鎮區○○街00號14樓之A5居所之房間保險箱及客廳圓桌白色盒子內 3.法務部調查局濫用藥物實驗室106 年8 月28日調科壹字第10623020300 號鑑定書（偵卷第198 頁）  煙草一包（含與該毒品難以完全析離之包裝袋1個） 經檢驗含第二級毒品大麻成分，淨重0.96 公克（驗餘淨重0.92 公克，空包裝重0.24公克）（即原判決附表二編號19），均沒收。至因鑑驗用罄之大麻部分無庸宣告沒收  七 白色晶體1包（含與該毒品難以完全析離之包裝袋1個） 經檢驗呈第二級毒品甲基安非他命陽性反應。驗前含袋毛重844.08公克、驗前淨重822.30公克，鑑驗取用0.10公克，純度約92％，驗前總純質淨重約75 6. 51 公克（即原判決附表二編號5） 1.桃園市○○○○鎮○○○○○○○○○○號9 （偵卷第73頁） 2.扣案地點：桃園市○鎮區○○街00號14樓之A5居所之房間保險箱內 3.內政部警政署刑事警察局106 年8 月3 日刑鑑字第1060065273號鑑定書（偵卷第205 頁反面） 八 仿90型半自動改造手槍1枝（槍枝管制編號：0000000000號，含彈匣1個） 送鑑認係改造手槍，由仿半自動手槍製造之槍枝，換裝土造金屬槍管而成，擊發功能正常，可供擊發適用子彈使用，認具殺傷力（即原判決附表二編號22） 1.桃園市政府局平鎮分局扣押物品目錄（偵卷第86頁） 2.扣案地點：桃園市○○區○○街00號4 樓之9 3.內政部警政署刑事警察局106 年7 月26日刑鑑字第1060066540號鑑定書（見偵卷第176 頁及其反面） 九 子彈10顆 送鑑子彈10顆，認均係非制式子彈，由口徑9mm 制式空包彈組合直徑9.0 ± 0.5mm 金屬彈頭而成，10顆試射，均可擊發，認具殺傷力。因均已射擊完畢，所餘彈殼及彈頭均已喪失效能，不再具有殺傷力（即原判決附表二編號23） 1.桃園市政府局平鎮分局扣押物品目錄表（偵卷第86頁） 2.扣案地點：桃園市○○區○○街00號4 樓之9 3.內政部警政署刑事警察局106 年7 月26日刑鑑字第1060066540號鑑定書（見偵卷第176 頁及其反面） 4.內政部警政署刑事警察局107 年6 月6 日刑鑑字第1070052760號函（見原審卷一第64頁）